【裁判字號】    97,重訴,345
【裁判日期】    980525
【裁判案由】    確認貨款債權存在
【裁判全文】
臺灣士林地方法院民事判決             97年度重訴字第345號
原      告  昆山佳騰光電塑膠有限公司
法定代理人  丙○○
訴訟代理人  李後政律師
複 代理 人  許淵秋律師
被      告  雅新實業股份有限公司
法定代理人  乙○○
            丁○○
訴訟代理人  王柏棠律師
            戊○○
上列當事人間確認貨款債權存在事件，本院於民國98年5 月11日
言詞辯論終結，判決如下：
    主      文
確認原告對於被告有新臺幣壹仟伍佰陸拾伍萬零陸佰肆拾貳元債
權存在。
訴訟費用新臺幣拾伍萬零佰陸拾捌元由被告負擔。被告應賠償
原告所預繳之訴訟費用新臺幣拾肆萬玖仟捌佰零捌元。
    事實及理由
一、原告起訴主張：被告於民國94年7 月至12月間，陸續與原告
    簽訂7 份模具委製買賣合同書（下稱「系爭合同書」），委
    託原告製作模具，約定製模費用共計新臺幣（如未指明，下
    同）3,760 萬元；另於95年8 月間，以美金1 萬8,337.6 元
    委託原告修繕模具。惟被告於原告依約將製作或修繕完成之
    模具交付後，卻未依約付款，迄今尚積欠製模費用尾款1,50
    4 萬元及折合新臺幣61萬642 元之修模費用（下合稱「系爭
    貨款」）。又被告於重整前，雖曾多次與原告協商清償系爭
    貨款之相關事宜，然於進入重整程序後，其重整監督人竟對
    原告申報之系爭貨款債權聲明異議，致系爭貨款債權之申報
    遭本院以96年度整字第1 號裁定（下稱「系爭裁定」）不得
    列為重整債權。為此，爰依公司法第299 條第3 項規定，訴
    請確認原告對被告有系爭貨款債權存在。並聲明：確認原告
    對被告有1,565 萬642 元債權存在。
二、被告則以：原告於97年6 月10日收受系爭裁定後，竟遲至97
    年9 月24日始提起本件訴訟，顯已逾公司法第299 條第3 項
    所定應於系爭裁定送達後20日內提起確認訴訟之法定期間，
    是原告起訴不合法，應予駁回。又依系爭合同書第3 條及被
    告簽發予原告之訂購單第2 條約定，兩造就系爭貨款定有須
    待驗收交貨完畢始須給付之停止條件，原告既無法證明其已
    依約交付、驗收，系爭貨款債權自屬尚未發生等語，資為抗
    辯。並聲明：原告之訴駁回。
三、兩造不爭執之事實：
  (一)系爭合同書係兩造於94年7 月至12月間簽訂，約定由被告委
    託原告製作模具，製模費用共計3,760 萬元，付款方式為簽
    約、試模時各給付30% ，驗收時再給付40% 。
  (二)被告復於95年8 月間，以美金1 萬8,337.6 元委託原告修繕
    模具。
  (三)被告曾於96年6月6日上午11時，與原告就系爭貨款開會協調
    ，並於同年月8日發給原告1,565萬642元之債權憑據。
  (四)原告於被告進入重整程序之權利申報期間，向被告申報系爭
    貨款債權，遭被告之重整監督人列為有異議債權，經本院於
    97年5 月13日以系爭裁定不得列為重整債權。原告不服，而
    於同年9 月26日提起本件訴訟。
四、得心證之理由：
    原告主張伊對被告有系爭貨款債權存在，惟為被告所否認，
    並以前揭情詞置辯。故本件爭點即為：(一)原告提起本件訴訟
    ，是否有超過法定期間？(二)原告對被告是否有系爭貨款債權
    存在？茲分述如下：
  (一)原告提起本件訴訟，是否有超過法定期間？
    1.按確認之訴，非原告有即受確認判決之法律上利益者，不
      得提起之，民事訴訟法第247條第1項前段定有明文；所謂
      即受確認判決之法律上利益，係指法律關係之存否不明確
      ，原告主觀上認其在法律上之地位有不安之狀態存在，且
      此種不安之狀態，能以確認判決將之除去者而言，若縱經
      法院判決確認，亦不能除去其不安之狀態者，即難認有受
      確認判決之法律上利益（最高法院52年臺上字第1240號判
      例參照）。原告提起本件訴訟，請求確認與被告間系爭貨
      款債權關係存在，業據被告對系爭貨款債權於重整程序中
      聲明異議，而否認原告依據系爭合同書請求被告給付系爭
      貨款之權利，此一法律上不安之狀態，得以本件確認判決
      將之除去，揆諸前揭法律規定及說明，原告提起本件確認
      訴訟，應有確認利益，合先敘明。
    2.按法院審查重整債權及股東權之期日，重整監督人、重整
      人及公司負責人應到場備詢；重整債權人、股東及其他利
      害關係人，得到場陳述意見。有異議之債權或股東，由法
      院裁定之。就債權或股東權有實體上之爭執者，應由爭執
      之利害關係人，於前項裁定送達後20日內提起確認之訴，
      並應向法院為起訴之證明；經起訴後在判決確定前，仍依
      前項裁定之內容及數額行使其權利。但依重整計畫受清償
      時，應予提存，公司法第299條第1項、第2項、第3項分別
      定有明文。被告對於原告於重整程序所申報之系爭貨款債
      權有爭執，遂對該債權提出異議，經本院於97年5 月13日
      以系爭裁定不得列為重整債權，惟因系爭裁定並未進行實
      體審理，依法並無實質確定力，原告對該債權仍有爭議，
      爰於收受系爭裁定後提起本件確認之訴，惟查，系爭裁定
      經本院囑託財團法人海峽交流基金會（下稱「海基會」）
      向大陸地區之原告送達，業於同年6 月10日投遞成功，有
      海基會查詢單及江蘇省昆山郵局聲明書影本（本院卷第12
      5 至127 頁）在卷可稽，扣除法定在途期間37日，原告於
      9 月26日始提起本件訴訟，確實超過前揭規定之20日法定
      期間。
    3.惟按裁定重整後，公司之破產、和解、強制執行及因財產
      關係所生之訴訟等程序，當然停止。又對公司之債權，在
      重整裁定前成立者，為重整債權；其依法享有優先受償權
      者，為優先重整債權；其有抵押權、質權或留置權為擔保
      者，為有擔保重整債權；無此項擔保者，為無擔保重整債
      權；各該債權，非依重整程序，均不得行使權利，公司法
      第294 條、第296 條第1 項分別定有明文。所謂因財產關
      係所生之訴訟等程序，係指重整債權有關之程序，且該重
      整債權必以在重整裁定前成立，得以之對公司之財產為強
      制執行之財產上請求權者為限而言（最高法院91年度臺上
      字第1121號裁定、90年臺抗字第280 號裁定參照）。是經
      裁定重整後，確認之訴對於公司之財產既無執行力，自不
      在前揭規定公司因財產關係所生之訴訟程序應當然停止之
      列，亦即對債權有異議之利害關係人縱於法院裁定送達後
      超過20日始對公司提起確認債權存否之訴，僅發生不得依
      公司法第299 條第3 項規定行使其權利，亦不得依重整計
      畫受清償之法律效果，而非起訴不合法。是被告辯稱原告
      提起本件訴訟，已逾20日之法定期間，起訴不合法應予駁
      回等語，容有誤會，尚不足採。
  (二)原告對被告是否有系爭貨款債權存在？
    原告主張伊對被告有系爭貨款債權存在等語，被告則辯稱系
    爭貨款債權係以交付、驗收為停止條件，原告未能證明條件
    成就等語。經查：
    1.證人即被告顯示設備事業部前經理甲○○於98年3 月19日
      本院言詞辯論時到場證稱：伊即會議記錄上所記載之甲○
      ○經理，被告確實對於系爭貨款自始就未依系爭合同書正
      常付款，而在該協調會中，兩造對於系爭貨款並不爭執，
      且原告交付之模具均由伊驗收後量產無訛，其中幾件尚因
      伊單位調動，而由伊請示過黃特助（被告董事長之長子）
      完成補驗等語（本院卷第131 頁背面至133 頁）。顯見原
      告主張伊已將模具交付予被告驗收完畢等情，堪予採信。
    2.復參諸兩造於96年6月6日上午11時就系爭貨款開會協調之
      會議記錄（下稱「系爭會議記錄」），非但載明協調之逾
      期貨款為「尾款40% 」，與兩造於系爭合同書上之約定相
      符，且載明被告總計未付款為1,565 萬642 元（本院卷第
      20頁）。衡諸常情，如原告之模具未經交付、驗收，亦即
      尾款付款條件尚未成就，被告自無召開上開協調會之必要
      。又系爭會議紀錄為被告所製作，茍被告對系爭貨款債務
      有不同意見或爭執，殊難想像被告出席人員於協調會中竟
      未置一詞，亦未列入會議記錄。甚至尚於隔日之同年月8
      日出具「委託原告開模模具尾款尚未支付40% 」總額為1,
      565 萬642 元之債權憑據（下稱「系爭債權憑據」）予原
      告收執，以為系爭貨款債權之證明（本院卷第118 頁），
      益見被告所採購之模具業經原告交付，並經被告驗收完成
      。是被告辯稱爭貨款債權未經交付、驗收，停止條件尚未
      成就等語，不足採信。
    3.綜上所述，原告業已依兩造間之約定，將模具交付予被告
      ，並經被告驗收完畢，系爭貨款債權之停止條件亦已成就
      ，是原告訴請確認其對被告有1,565萬642元之貨款債權存
      在，為有理由，應予准許。
五、本件訴訟費用額確定為15萬368 元（即原告預繳之第一審裁
    判費14萬9,808 元及被告預繳之證人旅費560 元），並應由
    被告負擔。故被告應賠償原告所預繳之訴訟費用14萬9,808
    元。
六、本件判決基礎已臻明確，兩造其餘之攻擊防禦方法及訴訟資
    料經本院斟酌後，核與判決不生影響，無一一論述之必要，
    併予敘明。
據上論結，原告之訴為有理由，依民事訴訟法第78條、第87條第
1項，判決如主文。
中    華    民    國    98    年    5     月    25    日
                  民事第二庭  法  官  張國勳
以上正本證明與原本無異。
如對本判決上訴，應於判決送達後20日內向本院提出上訴狀。
中    華    民    國    98    年    6     月    2     日
                              書記官  周玉惠


司法院資訊處製作；財團法人民間司法改革基金會備份。
